【裁判字號】    99,易,3095
【裁判日期】    991109
【裁判案由】    詐欺
【裁判全文】
臺灣臺中地方法院刑事判決              99年度易字第3095號
公  訴  人  臺灣臺中地方法院檢察署檢察官
被      告  乙○○
上列被告因詐欺案件，經檢察官提起公訴(99年度偵字第13961號
、第18811號)，被告於準備程序中就被訴事實為有罪之陳述，經
告以簡式審判之旨，並聽取意見後，經本院合議庭裁定由受命法
官獨任行簡式審判程序審理，本院判決如下：
    主    文
乙○○幫助意圖為自己不法之所有，以詐術使人將本人之物交付
，處有期徒刑貳月，如易科罰金，以新臺幣壹仟元折算壹日。緩
刑貳年。
    犯罪事實
一、乙○○依其為成年人之知識、經驗，明知如將個人之金融機
    構帳戶交付予不詳姓名年籍之人使用，能預見該他人有可能
    以所取得金融機關帳戶遂行財產上犯罪之目的，竟仍基於縱
    若取得其金融機關帳戶之人，自行或轉交他人用以實施詐欺
    取財等財產性犯罪，供作財產犯罪被害人匯款帳戶之用，仍
    不違背其本意之幫助使用其帳戶者向他人為財產性犯罪之不
    確定故意，於民國99年4月3日晚間7、8時許，在不詳之地點
    ，將其所有之聯邦商業銀行西屯分行(下稱聯邦銀行)帳號為
    000-000000000000號之帳戶資料，告知真實姓名年籍均不詳
    、自稱「陳雯雯」之某成年女子。嗣該成年女子取得上開帳
    戶之帳號資料後，即與其他犯罪集團成員共同基於意圖為自
    己不法所有之犯意聯絡，由上開犯罪集團成員中之真實姓名
    年籍不詳之某成年女子，於99年4月7日晚間10時許，在網路
    上使用「coolshowmeimei@hotmail.com」之MSN帳號，與丙
    ○○聊天，向丙○○自稱為「珊珊」，並表示其有在兼職從
    事援交，詢問丙○○是否有意願交易，丙○○即表示只願意
    單純交朋友，之後「珊珊」表示希望丙○○能假意邀約，幫
    其推掉一位客人，丙○○即答應。嗣於同日晚間10時57分許
    ，一位自稱為「珊珊老闆」之人撥打丙○○之電話，向丙○
    ○確認是否有約「珊珊」外出，並表示為免「珊珊」挑選客
    人，已將「珊珊」之手機沒收，直到「珊珊」到現場才會返
    還手機。丙○○隨即前往臺中市○○區○○路4段153號之約
    定地點，於同日晚間11時30分許，自稱為「珊珊老闆」之人
    再度撥打丙○○電話，表示為確認丙○○非警察，要求丙○
    ○提供身分證號碼，並前往址設臺中市○○區○○路4段701
    號之聯邦銀行北屯分行，依指示使用現金存款機，以此方式
    使丙○○因而陷於錯誤，依詐騙集團成員之指示操作現金存
    款機，於99年4月8日凌晨0時5分許存款新臺幣(下同)3,000
    元至乙○○所有上開聯邦銀行帳戶，乙○○再將該款項匯還
    真實姓名年籍均不詳、自稱「陳雯雯」之某成年女子。嗣因
    丙○○發覺受騙，報警後，始循線查獲上情。
二、案經丙○○訴由臺中市警察局第四分局報告臺灣臺中地方法
    院檢察署檢察官偵查起訴。
    理    由
一、查本件被告乙○○所犯，非死刑、無期徒刑、最輕本刑為3
    年以上有期徒刑之罪，或高等法院管轄第一審之案件，被告
    於準備程序中，就前揭被訴事實為有罪之陳述，經受命法官
    告以簡式審判程序之旨，並聽取被告與公訴人之意見後，本
    院認無不得或不宜改依簡式審判程序進行之處，爰依刑事訴
    訟法第273條之1第1項、第284條之1，經合議庭評議後，裁
    定本件由受命法官獨任進行簡式審判程序，是本件之證據調
    查，依刑事訴訟法第273條之2規定，不受同法第159條第1項
    、第161條之2、第161條之3、第163條之1及第164條至170條
    規定之限制，合先敘明。
二、上開犯罪事實，業據被告乙○○於本院準備程序及審理中坦
    承不諱，核與證人即被害人丙○○於警詢證述其如何遭詐騙
    而存款等經過情節相符，復有「coolshowmeimei@hotmail.c
    om」MSN帳號之網路身分查詢資料、聯邦商業銀行99年5月4
    日(99 )聯業管(集)字第09910308031號函及檢附之開戶申請
    書、存戶事故查詢單、PB09存摺存款明細、聯邦銀行自動櫃
    員機交易明細表等相關帳戶資料、臺中市警察局第二分局育
    才派出所受理各類案件紀錄表、受理刑事案件報案三聯單、
    受理詐騙帳戶通報警示簡便格式表等資料在卷可稽。是被告
    乙○○所有之上開聯邦銀行西屯分行帳戶，確為詐欺集團成
    員作為實施詐欺本案被害人丙○○犯行之用一節，足堪認定
    。
三、按刑法上之故意，分直接故意（確定故意）與間接故意（不
    確定故意），「行為人對於構成犯罪之事實，明知並有意使
    其發生者」為直接故意，「行為人對於構成犯罪之事實，預
    見其發生而其發生並不違背其本意者」為間接故意。查有關
    金融機構帳戶帳號資料，屬個人交易理財重要之物品，且利
    用人頭帳戶轉帳詐欺之案件，近年來報章新聞多所披露，復
    經政府多方宣導，一般民眾對此種利用人頭帳戶之犯案手法
    ，自應知悉而有所預見。被告為成年人，並非年輕識淺之輩
    ，應有相當之社會生活經驗，且其將上開帳戶資料告知真實
    姓名不詳之成年人，對於該人取得其上開帳戶之帳號後，可
    能利用其上開帳戶實施詐欺取犯行應可預見，而被告仍告知
    而容認他人使用其帳戶，並將匯入其帳戶之款項再匯給真實
    姓名不詳之成年人，是被告提供上開帳戶資料時，有幫助他
    人犯詐欺取財罪之不確定故意，亦堪可認定。據此，堪認被
    告前開自白，確與事實相符，應可採信。本案事證明確，被
    告犯行洵堪認定。
四、上開犯罪事實欄一、中所述之犯罪集團所屬不詳姓名年籍之
    成年人等人基於共同意圖為自己不法之所有之犯意聯絡，以
    上述方式對被害人丙○○予以詐欺取財，致使被害人丙○○
    陷於錯誤，並因而交付本人之財物，上開不詳姓名年籍之成
    年人等人對被害人丙○○之詐欺取財犯行顯已既遂，該不詳
    姓名年籍之成年人等人係共同犯刑法第339第1項之詐欺取財
    既遂罪，而被告提供上開帳戶資料予前述不詳姓名年籍之成
    年人等人，係基於幫助他人共同詐欺取財之不確定故意，且
    所為屬刑法詐欺取財罪構成要件以外之行為，其以幫助他人
    犯罪之意思而參與犯罪構成要件以外之行為，係犯刑法第30
    條第1項前段、第339條第1項之幫助詐欺取財罪，並應依刑
    法第30條第2項之規定，按正犯之刑減輕之。爰審酌被告提
    供上開銀行帳戶供詐欺集團成員使用，助長詐欺集團財產犯
    罪之風氣，致本案被害人丙○○受騙而存款，實為當今社會
    層出不窮之詐財事件所以發生之根源，造成社會互信受損，
    擾亂金融交易往來秩序，影響層面甚大，且亦因被告提供帳
    戶之行為，使執法人員難以追查該詐騙集團之真實身分，減
    少遭查獲之風險，有助長犯罪之虞，惟念其犯罪後已於本院
    審理中坦承犯行，悔意殷殷，態度甚佳，並已支付被害人丙
    ○○6,000元達成調解，有本院99年度司中調字第2501號調
    解程序筆錄在卷可稽，及酌量被告之智識程度、犯罪動機、
    目的、手段、提供帳戶之數量、對於被害人丙○○所生之損
    害等一切情狀，量處如主文所示之刑，並諭知如易科罰金之
    折算標準，以示懲儆。又被告乙○○未曾因故意犯罪受有期
    徒刑以上刑之宣告，有臺灣高等法院被告前案紀錄表1份附
    卷可稽，且被告乙○○係因一時失慮，致罹刑章，犯罪後坦
    承犯行，於本院審理中悔意不輟，並已與被害人達成調解有
    如前述，足徵被告乙○○除坦認犯行、面對過往外，更已以
    積極行動彌補過錯，自應給予其自新機會，足見其已知悔悟
    ，本院審酌上情，認被告乙○○經此論罪科刑之教訓，當知
    警惕，應無再犯之虞，本院認其所宣告之刑，以暫不執行為
    適當，爰依刑法第74條第1項第1款規定，宣告緩刑2年，以
    啟自新。
據上論斷，應依刑事訴訟法第273條之1第1項、第299條第1項前
段，刑法第339條第1項、第30條第1項前段、第2項、第41條第1
項前段、第74條第1項第1款，刑法施行法第1條之1第1項、第2項
前段，判決如主文。
本案經檢察官甲○○到庭執行職務
中    華    民    國    99    年    11    月    9     日
                  刑事第四庭    法  官  李婉玉
以上正本證明與原本無異。
如不服本判決應於收受判決後10日內向本院提出上訴書狀，並應
敘述具體理由；其未敘述上訴理由者，應於上訴期間屆滿後20日
內向本院補提理由書（均須按他造當事人之人數附繕本）「切勿
逕送上級法院」。
                                書記官  林政佑
中    華    民    國    99    年    11    月    9     日
附錄論罪科刑法條
刑法第339條第1項
意圖為自己或第三人不法之所有，以詐術使人將本人或第三人之
物交付者，處五年以下有期徒刑、拘役或科或併科一千元以下罰
金。

司法院資訊處製作；財團法人民間司法改革基金會備份。
